【裁判字號】    98,訴,4160
【裁判日期】    990226
【裁判案由】    毒品危害防制條例
【裁判全文】
臺灣板橋地方法院刑事判決              98年度訴字第4160號
公  訴  人  臺灣板橋地方法院檢察署檢察官
被      告  甲○○
上列被告因違反毒品危害防制條例案件，經檢察官提起公訴（98
年度毒偵字第7595號），經本院合議庭裁定進行簡式審判程序，
判決如下：
    主  文
甲○○施用第一級毒品，處有期徒刑柒月。
    事  實
一、甲○○(一)前因施用第二級毒品案件，經臺灣臺北地方法院於
    民國87年11月10日以87年度毒聲字第1346號裁定送勒戒處所
    執行觀察、勒戒後，因認無繼續施用毒品之傾向，而觀察、
    勒戒執行完畢釋放出所，並經臺灣臺北地方法院檢察署檢察
    官以88年度偵緝字第552 號為不起訴處分確定。(二)復因施用
    第二級毒品案件，經臺灣宜蘭地方法院於民國89年3 月15日
    以89年度毒聲字第335 號裁定送勒戒處所執行觀察、勒戒後
    ，因認無繼續施用毒品之傾向，而於89年6 月26日觀察、勒
    戒執行完畢釋放出所，並經臺灣宜蘭地方法院檢察署檢察官
    以89年度毒偵緝字第182 號為不起訴處分確定。(三)復因施用
    第一級、第二級毒品案件，經起訴並戒治，強制戒治部份，
    臺灣宜蘭地方法院於90年11月6 日以90年度毒聲字第801 號
    裁定令入戒治處所施以強制戒治，復經同法院於91年12月30
    日以91年度毒聲字第777 號裁定停止戒治，所餘期間付保護
    管束，於92年1 月9 日釋放出所，該停止戒治付保護管束期
    間至92年7 月8 日期滿，停止處分之裁定未經撤銷視為執行
    完畢（惟於92年1 月9 日釋放出所後續執行徒刑）；上揭施
    用毒品犯行經起訴部分，經同法院於91年5 月31日以90年度
    訴字第421 號刑事判決分別判處有期徒刑10月、6 月，應執
    行有期徒刑1 年2 月，於91年6 月21日確定。(四)再因強盜案
    件，經臺灣宜蘭地方法院於93年4 月5 日以92年度訴字第11
    5 號刑事判決判處有期徒刑7 年6 月，嗣因不服上訴至臺灣
    高等法院，經臺灣高等法院於93年10月5 日以93年度上訴字
    第1286號刑事判決撤銷原判決改判無罪，再因不服上訴至最
    高法院，經最高法院於94年1 月13日以94年度臺上字第217
    號刑事判決撤銷原判決發回臺灣高等法院，經臺灣高等法院
    於94年5 月19日以94年度上更一字第68號刑事判決依妨害自
    由罪判處有期徒刑1 年，於94年6 月20日確定。(五)又因犯偽
    造貨幣案件，經臺灣宜蘭地方法院於90年2 月22日以89年度
    訴字第160 號刑事判決判處有期徒刑6 年，嗣因不服上訴至
    臺灣高等法院，經臺灣高等法院於91年3 月5 日以90年度上
    訴字第1425號判決駁回上訴，再因不服上訴至最高法院，經
    最高法院於91年6 月27日以91年度臺上字第3542號判決駁回
    上訴確定。(六)又因違反槍砲彈藥刀械管制條例案件，經臺灣
    基隆地方法院於92年5 月30日以91年度訴字第145 號刑事判
    決判處有期徒刑1 年2 月，於92年7 月4 日確定。(七)又因犯
    恐嚇案件，經本院於92年9 月10日以92年度易字第882 號刑
    事判決判處有期徒刑7 月，於92年10月17日確定。上開(三)、
    (四)、(六)、(七)5 罪因符合96年減刑條例規定，經臺灣高等法院
    於96年9 月6 日以96年度聲減字第2976號裁定減刑分別減為
    有期徒刑5 月、3 月、7 月、6 月，又(三)、(四)、(六)所示之罪
    刑經減刑後，並與(五)所示不應減刑之犯罪所處之刑定應執行
    有期徒刑7 年5 月確定。上揭各罪接續執行，復經臺灣高等
    法院於97年11月1 日以97年度聲字第3336號裁定假釋期間付
    保護管束確定，於97年11月12日縮短刑期假釋出監付保護管
    束，99年6 月6 日保護管束期滿（現仍於假釋付保護管束期
    間，於本件不構成累犯）。詎其猶不知悔改，復基於施用第
    一級毒品海洛因之犯意，於98年9 月4 日晚上7 時2 分許為
    警採尿回溯26小時內之某時（不含公權力拘束期間），在其
    位在宜蘭縣五結鄉○○路24號之居所，以將海洛因加水稀釋
    後置入針筒內，再以針筒注射入體內之方式，施用第一級毒
    品海洛因1 次。嗣於98年9 月4 日下午4 時10分許為警於臺
    北縣土城市○○路105 號前查獲，在臺北縣政府警察局土城
    分局清水派出所經警採集其尿液送驗結果，其尿液呈鴉片類
    嗎啡陽性反應，始悉上情。
二、案經臺北縣政府警察局土城分局報請臺灣板橋地方法院檢察
    署檢察官偵查起訴。
    理  由
一、本件被告甲○○所犯均係死刑、無期徒刑、最輕本刑為三年
    以上有期徒刑以外之罪，其於準備程序中就被訴事實為有罪
    之陳述，經本院告知簡式審判程序之旨，並聽取公訴人、被
    告之意見後，經本院合議庭依刑事訴訟法第273 條之1 第1
    項規定裁定由受命法官獨任進行簡式審判程序，合先敘明。
二、認定犯罪事實所憑證據及理由
（一）上揭事實業據被告甲○○於本院準備程序及審理時均坦承
      不諱。
（二）被告於98年9 月4 日晚上7 時2 分許為警查獲後，經警予
      以採集尿液檢體（檢體編號為H0000000），經送臺灣檢驗
      科技股份有限公司以酵素免疫分析法初步檢驗，再以氣相
      層析／質譜儀法確認檢驗後，確呈鴉片類嗎啡陽性反應一
      節，有臺北縣政府警察局查獲毒品案件尿液檢體監管紀錄
      表、臺灣檢驗科技股份有限公司濫用藥物檢驗報告（報告
      日期：98年9 月30日；報告編號：UL/2009/90556 號）各
      1 份在卷可稽（98年度毒偵字第7595號偵卷第6 、7 頁）
      。
（三）按「尿液毒品檢驗…若能使用先進之氣相層析質譜儀分析
      法確認，則可完全排除偽陽性之干擾，為目前最具公信力
      的檢驗方法。」等語，有法務部調查局第六處87年9 月29
      日（87）發技（一）字第87074574號函附卷為憑，足見前
      揭臺灣檢驗科技股份有限公司所使用之檢驗方法已可完全
      排除毒品偽陽性之干擾，其檢驗結果堪以採信；而「海洛
      因經注射入人體後，約百分之20於24小時內自尿中排出，
      一般而言，尿液中能否驗出嗎啡陽性反應，與其投與量、
      投與途徑、採尿時間、個人體質及檢驗方法之靈敏度有關
      ，國外曾有文獻報導注射6 毫克之海洛因鹽酸鹽，其代謝
      物嗎啡之平均可檢出時限約為26小時」等情，此有行政院
      衛生署藥物食品檢驗局（81）藥檢壹字第8114885 號函1
      紙附卷可憑。
（四）綜上所述，被告之尿液經以氣相層析質譜儀分析法檢驗，
      既呈鴉片類嗎啡陽性反應，佐以上函示，顯見被告於本院
      審理時坦承其於98年9 月4 日晚上7 時2 分許為警採尿回
      溯26小時內之某時（不含公權力拘束期間）施用海洛因等
      情，應與事實相符而值採信。
（五）按毒品危害防制條例於92年7 月9 日修正公布，自93年1
      月9 日施行，其中第20條、第23條將施用毒品之刑事處遇
      程序，區分為「初犯」及「五年內再犯」、「五年後再犯
      」。依其立法理由之說明：「初犯」，經觀察、勒戒或強
      制戒治後，應為不起訴處分或不付審理之裁定；經觀察、
      勒戒或強制戒治執行完畢釋放後，「五年內再犯」者，因
      其再犯率甚高，原實施之觀察、勒戒及強制戒治既已無法
      收其實效，爰依法追訴或裁定交付審理。至於經觀察、勒
      戒或強制戒治執行完畢釋放後，「五年後再犯」者，前所
      實施之觀察、勒戒或強制戒治已足以遮斷其施用毒品之毒
      癮，為期自新及協助其斷除毒癮，仍適用「初犯」規定，
      先經觀察、勒戒或強制戒治之程序。從而依修正後之規定
      ，僅限於「初犯」及「五年後再犯」二種情形，始應先經
      觀察、勒戒或強制戒治程序。倘被告於5 年內已再犯，經
      依法追訴處罰，縱其第三次（或第三次以上）再度施用毒
      品之時間，在初犯經觀察、勒戒或強制戒治執行完畢釋放
      5 年以後，已不合於「五年後再犯」之規定，且因已於「
      五年內再犯」，顯見其再犯率甚高，原實施觀察、勒戒或
      強制戒治，已無法收其實效，即應依該條例第10條處罰（
      最高法院95年度第7 次刑事庭會議決議要旨參照）。查被
      告於事實欄一(一)觀察、勒戒執行完畢釋放出所後（初犯）
      ，於執行完畢5 年內，再犯事實欄一、(二)、(三)施用毒品案
      件一節，有臺灣高等法院被告前案紀錄表1 份在卷可稽，
      被告於初犯經觀察、勒戒執行完畢釋放5 年以內，已為二
      、三犯，依上開說明，本件再犯已非毒品危害防制條例第
      20條第3 項規定之「五年後再犯」類型，應依法訴追處罰
      。綜上所述，本案事證明確，被告犯行洵堪認定，應予依
      法論科。
三、論罪科刑
（一）罪名：查海洛因屬毒品危害防制條例第2 條第2 項第1 款
      所規定之第一級毒品；核被告所為，係犯毒品危害防制條
      例第10條第1 項施用第一級毒品罪。
（二）吸收關係：被告上揭為施用而持有第一級毒品之低度行為
      ，為施用第一級毒品之高度行為所吸收，不另論罪。
（三）量刑：爰審酌被告前因施用毒品犯行，已經受觀察勒戒、
      強制戒治及刑罰執行，本應知所惕勵，卻仍漠視法令禁制
      再犯本罪，顯未知所戒慎，惟衡其施用毒品所生危害，實
      以自戕身心健康為主，對於他人生命、身體、財產等法益
      ，尚無明顯而重大之實害，暨其犯罪後坦認犯行之態度等
      一切情狀，論處如主文所示之刑，以示懲儆。
四、公訴人於本院99年1 月25日準備程序當庭更正原起訴書所載
    被告施用第一級毒品之地點及施用方式如同事實欄一項下所
    載，併此敘明。
據上論斷，應依刑事訴訟法第273 條之1 第1 項、第299 條第1
項前段，毒品危害防制條例第10條第1 項，判決如主文。
本案經檢察官朱俊銘到庭執行職務。
中    華    民    國    99    年    2     月    26    日
                  刑事第十三庭  法  官    方鴻愷
以上正本證明與原本無異。
如不服本判決應於收受判決後10日內向本院提出上訴書狀，並應
敘述具體理由。其未敘述上訴理由者，應於上訴期間屆滿後20日
內向本院補提理由書（均須按他造當事人之人數附繕本）「切勿
逕送上級法院」。
                                書記官    江怡萱
中    華    民    國    99    年    3     月     1    日
附錄本案論罪科刑法條全文：
毒品危害防制條例第10條
施用第一級毒品者，處6 月以上5 年以下有期徒刑。
施用第二級毒品者，處3 年以下有期徒刑。

司法院資訊處製作；財團法人民間司法改革基金會備份。
